【裁判字號】    94,上易,681
【裁判日期】    950829
【裁判案由】    損害賠償
【裁判全文】
臺灣高等法院民事判決                 94年度上易字第681號
上訴人即附
帶被上訴人
與擴張之訴
被      告  甲○○
訴訟代理人  盧國勳律師
複  代理人  蕭銘毅律師
被上訴人即
附帶上訴人
與擴張之訴
原      告  丙○○
訴訟代理人  莊柏林律師
上列當事人間請求損害賠償事件，上訴人對於中華民國93年7月
16日台灣士林地方法院92年度訴字第896號判決提起上訴，被上
訴人為附帶上訴，並提起擴張之訴，本院於95年8月15日言詞辯
論終結，判決如下：
    主  文
甲○○之上訴駁回。
丙○○之附帶上訴及擴張之訴均駁回。
第二審訴訟費用關於上訴部分由甲○○負擔、關於附帶上訴及擴
張之訴部分由丙○○負擔。
丙○○附帶上訴之假執行聲請駁回。
    事實及理由
甲、程序方面：
    按訴之變更或追加，非經他造同意，不得為之，但擴張應受
    判決事項之聲明者，不在此限，民事訴訟法第446條第1項、
    第255條第1項第3款定有明文。查被上訴人即附帶上訴人與
    擴張之訴原告 (下稱丙○○)於原審係起訴主張上訴人即附
    帶被上訴人與擴張之訴被告 (下稱甲○○)應負侵權行為損
    害賠償責任，其僱用人即原審共同被告世紀化學製藥股份有
    限公司（下稱世紀公司）及富邦藥品有限公司（下稱富邦公
    司）應與之連帶賠償被上訴人醫藥費用8608元及精神慰撫金
    200萬元。嗣被上訴人於本院準備程序中提起擴張之訴，請
    求上訴人再賠償自94年8月1日起至99年7月31日止每月5萬50
    00元之減少勞動能力損失，核屬擴張應受判決事項之聲明，
    揆諸前開規定，應予准許。
貳、實體方面：
一、本件丙○○起訴主張：伊原係設於台北市內湖區○○○路○
    段64號長春診所（下稱長春診所）之藥師，甲○○則係原審
    共同被告世紀公司及富邦公司之藥品買賣業務主任兼長春診
    所之義工，因伊於該診所內散布甲○○推銷之藥品品質有問
    題，致甲○○心生不滿，於90年10月3日下午5時30分許，邀
    伊至診所附近之台北市內湖區○○○路○段與瑞光路口轉角
    處理論，甲○○竟出手毆打伊，致伊受有臉部外傷、兩側上
    、下肢多處外傷、右眼外傷性視神經病變及右眼黃斑部水腫
    等傷害。甲○○之刑事責任經台灣士林地方法院檢察署檢察
    官以傷害罪聲請簡易處刑後，已由原法院刑事庭以91年度簡
    上字第168號刑事判決依傷害罪判處有期徒刑5月，如易科罰
    金以300元折算1日確定，甲○○應負侵權行為損害賠償責任
    ，賠償伊醫藥費用8608元及精神慰撫金200萬元。而世紀公
    司及富邦公司為甲○○之僱用人，應與甲○○負連帶損害賠
    償責任。爰提起本訴，求為命甲○○應與世紀公司、富邦公
    司連帶給付伊200萬8028元，及自起訴狀繕本最後送達之翌
    日即92年7月17日起至清償日止按年息5％計算利息之判決【
    原審判命甲○○應給付丙○○120萬8028元 (含醫藥費用80
    28元及精神慰撫金120萬元)及自起訴狀繕本最後送達之翌日
    即92年7月17日起至清償日止按年息5％計算之利息，而駁回
    丙○○其餘之訴及假執行之聲請。甲○○對於原判決不利於
    己部分上訴，而丙○○初未上訴，係甲○○提起上訴後，始
    於本院準備程序中就原判決有關駁回精神慰撫金80萬元本息
    部分為附帶上訴，且提起擴張之訴，請求甲○○再賠償自94
    年8月1日起至99年7月31日止每月5萬5000元之減少勞動能力
    損失，是以丙○○於原審有關中藥費用580元本息被駁回部
    分已確定。而原審為世紀公司及富邦公司勝訴判決部分，亦
    因丙○○未上訴而確定】。並於本院答辯聲明：上訴駁回。
    附帶上訴聲明：、原判決關於駁回丙○○後開第2項之訴
    部分廢棄。、上開廢棄部分，甲○○應再給付丙○○80萬
    元及自92年7月17日起至清償日止按年息5％計算之利息。
    、願供擔保，請准宣告假執行。擴張之訴聲明：甲○○應自
    94年8月1日起至99年7月31日止再按月給付丙○○5萬5000元
    。
二、甲○○則以：丙○○所受傷勢係其自己跌倒所致，非被甲○
    ○毆打成傷，且丙○○眼睛病變非傷害所形成，醫藥費之支
    出與甲○○無涉，原審命甲○○給付120萬元之精神慰撫金
    ，顯屬過高；再者，丙○○於本院請求甲○○再賠償自94年
    8月1日起至99年7月31日止每月5萬5000元之減少勞動能力損
    失部分，其請求權已罹於2年時效而消滅等語置辯。並於本
    院上訴聲明：、原判決不利於甲○○部分廢棄。、上開
    廢棄部分，丙○○在第一審之訴及假執行之聲請均駁回。
    、如受不利判決，願供擔保免為假執行。答辯聲明：、附
    帶上訴及擴張之訴均駁回。、附帶上訴部分如受不利判決
    ，願供擔保免為假執行。
三、本件經依民事訴訟法第463條準用同法第270條之1第1項第3
    款規定，整理並協議簡化爭點及不爭執點後，兩造同意僅就
    言詞辯論時所陳述之事實及主張之法律關係為論斷。查丙○
    ○主張伊原係長春診所之藥師，甲○○係世紀公司及富邦公
    司之藥品買賣業務主任兼長春診所之義工；伊於90年10月3
    日下午5時30分許，與甲○○在台北市內湖區○○○路○段與
    瑞光路口轉角處理論等情，為甲○○所不爭執 (見本院卷1
    第54頁)，堪信被甲○○此部分事實之主張為真正。惟丙○
    ○主張伊與甲○○理論時，甲○○出手毆打伊，致伊受有臉
    部外傷、兩側上、下肢多處外傷、右眼外傷性視神經病變及
    右眼黃斑部水腫等傷害之事實，則為甲○○所否認，並以前
    開情詞置辯。是以本件應予審究之重要爭執之點厥為：、
    甲○○對於丙○○是否應負侵權行為損害賠償責任？、如
    是，其應負擔之損害賠償額為何？、丙○○擴張請求甲○
    ○賠償減少勞動能力損失，有無理由？其請求權是否已罹於
    時效消滅？茲分述如下：
(一)、甲○○對於丙○○是否應負侵權行為損害賠償責任：
１、按因故意或過失，不法侵害他人之權利者，負損害賠償責任
    ，民法第184條第1項前段定有明文。
２、查丙○○於90年10月3日因傷赴台北市立忠孝醫院診治，驗
    得受有臉部外傷、兩側上、下肢多處外傷等傷害，有台北市
    立忠孝醫院出具之驗傷診斷書可稽 (見原審卷1第232頁)；
    且丙○○於90年10月6日赴三軍總醫院附設民眾診療服務處
    （下稱三軍總醫院）就醫，另診斷出受有右眼外傷性視神經
    病變及右眼黃斑部水腫等傷害，亦有三軍總醫院出具之診斷
    證明書可憑 (見台灣士林地方法院檢察署90年度偵字第1043
    2號卷第25之1頁)，是丙○○受有臉部外傷、兩側上、下肢
    多處外傷、右眼外傷性視神經病變及右眼黃斑部水腫等傷害
    之事實，即堪認定。
３、次查證人即長春診所員工鄭麗臻於甲○○被訴傷害乙案偵查
    中證稱：「當天我有見到甲○○叫丙○○出去說要談判，他
    們二人便出去了，然後過10分鐘左右．．．發現高某受傷回
    來，眼部也流血，包含臉部．．．」等語（見上開偵查卷第
    37頁反面、38頁）；且甲○○於上揭傷害乙案偵查中亦自承
    ：「多多少少是有打他的，我是用空手打他，（打他）臉部
    的樣子」等語（見上開偵查卷第39頁），堪認甲○○於上開
    時、地確曾毆打丙○○，其空言否認，自非可取。
４、又查丙○○於90年10月3日遭甲○○毆打，當日即驗得有臉
    部外傷、兩側上、下肢多處外傷等傷害，3日後再驗得受有
    右眼外傷性視神經病變及右眼黃斑部水腫等傷害，已如前述
    ，且前開證人鄭麗臻業已證稱當時發現丙○○眼部流血等情
    ，參以三軍總醫院92年8月21日集逵字第0920016428號函稱
    ：「依病歷記載，高員 (即丙○○)於90年10月4日受傷，10
    月6日至本院眼科門診，當時該員之右眼最佳矯正視力為0.1
    ，左眼0.8，診斷為右眼外傷性視神經病變」、93年5月31日
    集逵字第0939911482號函稱：「查高員 (即丙○○)90 年10
    月門診，發現有外傷引致視網膜水腫」各等語觀之 (見原審
    卷1第65、241頁)，顯然丙○○於前開時、地所受傷害，確
    係遭甲○○毆打所致。
５、再者，甲○○被訴傷害乙案，經檢察官起訴後，已由原法院
    刑事庭以91年度簡上字第168號刑事判決依傷害罪判處有期
    徒刑5月，如易科罰金以300元折算1日確定，有該刑事判決
    在卷可考 (見原審卷1第8至10頁)，且經本院調閱該案偵審
    卷宗查明無訛，益見甲○○對於丙○○確有如上所述之侵權
    行為。則揆諸前開規定，甲○○對於丙○○即應負侵權行為
    損害賠償責任。
(二)、甲○○應負擔之損害賠償額為何：
１、醫藥費用部分：
、按不法侵害他人之身體或健康者，對於被害人因此喪失或減
    少勞動能力或增加生活上之需要時，應負損害賠償責任，民
    法第193條第1項定有明文。
、查丙○○主張伊遭甲○○毆打，支出醫藥費8028元等情，業
    據提出醫療費用收據及發票為證，且丙○○於前揭時、地遭
    甲○○毆打成傷已如前述，是丙○○所提湯眼科診所90年10
    月5日所出具之醫藥費收據，自屬丙○○因遭甲○○毆打成
    傷所支出之醫藥費用，甲○○就此自應負賠償責任。至其餘
    卷附台北市立忠孝醫院、三軍總醫院、全德堂中醫診所出具
    之醫療單據，亦因上揭傷害就醫所支出，是此部分之醫藥費
    用仍應由甲○○負賠償責任，合計甲○○應賠償丙○○之醫
    療費用為8028元。
２、精神慰撫金部分：
、按不法侵害他人之身體、健康、名譽、自由、隱私、貞操，
    或不法侵害其他人格法益而情節重大者，被害人雖非財產上
    之損害，亦得請求賠償相當之金額，民法第195條前段定有
    明文。
、查丙○○遭甲○○毆打，受有臉部外傷、兩側上、下肢多處
    外傷、右眼外傷性視神經病變及右眼黃斑部水腫等傷害，已
    如前述，本院斟酌三軍總醫院92年8月21日集逵字第0920016
    428號、95年1月26日集逵字第0950001466號及95年3月17日
    集逵字第0950004277號各函所載，丙○○之傷勢，其左膝肌
    力不足，於3至6個月之復建期間，若從事粗重出力的工作會
    受影響，並可能會引起早期之膝關節退化，活動度亦可能因
    不適當之治療而受限制；而其右眼所受外傷性視神經病變，
    視神經盤蒼白化，視野之光敏感度下降，至91年6月29日丙
    ○○最後一次赴三軍總醫院門診之右眼最佳矯正視力為0.2
    ，目前黃斑部已無水腫等情 (見本院卷1第166頁)，丙○○
    為台北醫學大學藥學系畢業，因右眼外傷性視神經病變，無
    法就業，及兩造之經濟能力，認丙○○請求200萬元之精神
    慰撫金尚嫌過高，應予核減為120萬元，方屬公允，逾此數
    額之請求，為無理由。
(三)、丙○○擴張請求甲○○賠償減少勞動能力損失，有無理由
      ，其請求權是否已罹於時效消滅：
１、按不法侵害他人之身體或健康者，對於被害人因此喪失或減
    少勞動能力或增加生活上之需要時，應負損害賠償責任，民
    法第193條第1項定有明文。次按因侵權行為所生之損害賠償
    請求權，自請求權人知有損害及賠償義務人時起，2年間不
    行使而消滅，民法第197條第1項前段定有明文。次按「時效
    因起訴而中斷者，若撤回其訴，或因不合法而受駁回之裁判
  ，其裁判確定，視為不中斷。」民法第131條亦有明定。
２、查本件丙○○主張伊因被甲○○毆打致受有右眼外傷性視神
    經病變及右眼黃斑部水腫等傷害，造成視力缺陷，喪失勞動
    能力，於94年7月31日經博生藥局解僱，受有每月5萬5000元
    之損害，請求甲○○賠償自94年8月1日起至99年7月31日止
    每月5萬5000元之減少勞動能力損失等語，固有上揭三軍總
    醫院診斷證明書及函件可憑，且經證人即博生藥局負責人乙
    ○○證述在卷，堪信丙○○因甲○○之毆打而受有減少勞動
    能力之損害。惟丙○○於92年7月29日曾向原審提出民事準
    備書狀，就其減少勞動能力所受損害乙節向甲○○請求損害
    賠償，該狀略稱：「原告 (即丙○○)原服務內湖長春診所
    ，月薪10萬元，此有91年1月至12月之扣繳憑單可稽，因被
    告 (即甲○○)惡意傷害，致受重創，尤其視力幾近目盲，
    不能繼續工作，自92年2月17日起遭長春診所逼退解任該診
    所工作，原告減少勞動能力之損失，至為明顯。原告於34
    年12月11日出生，現年57歲，可工作到70歲，尚可工作13年
    ，以損失工作能力二分之一計算，每月損失5萬元，13年共
    損失780萬元。」等語 (見原審卷第40、41頁)，且其訴訟代
    理人於92年7月31日原審準備程序中陳稱：「原告 (即丙○
    ○)目前仍在三總就診，對於勞動能力損害之計算，主要是
    針對眼睛部分，從92年2月17日起，算至70歲為止。」等語(
    見原審卷第34頁)，並當庭撤回此請求甲○○賠償減少勞動
    能力損害之訴，有該準備程序筆錄可考 (見原審卷第32頁)
    。而本件侵權行為係發生於90年10月3日，丙○○對於甲○
    ○之減少勞動能力損害賠償請求權應自斯時起算2年時效，
    該時效之進行雖因被上訴人於92年7月29日向原審起訴而中
    斷，惟丙○○已於同年7月31日向原審撤回該減少勞動能力
    損害賠償之訴，則依上開規定，其時效視為不中斷，是丙○
    ○減少勞動能力損害賠償請求權於92年10月4日即罹於時效
    。故而甲○○辯稱丙○○於於94年11月2日再次向本院提起
    擴張之訴，請求甲○○賠償減少勞動能力之損害，其請求權
    已罹於2年時效消滅，即非無稽。
四、綜上所述，丙○○依侵權行為損害賠償之法律關係，請求甲
    ○○給付120萬8028元 (含醫藥費8028元及精神慰撫金120萬
    元)及自起訴狀繕本最後送達甲○○之翌日即92年7月17日起
    至清償日止按年息5％計算之利息，洵屬正當，應予准許，
    原審就此為甲○○敗訴判決，經核並無不合，甲○○上訴意
    旨指摘原判決此部分不當，求予廢棄改判，為無理由，應予
    駁回上訴。至逾此部分之請求，則非正當，不應准許，原審
    就此為丙○○敗訴判決，並無違誤，丙○○附帶上訴意旨指
    摘原判決此部分不當，求予廢棄改判，為無理由，應予駁回
    附帶上訴。又本件係原法院刑事庭審結該院91年度簡上字第
    168號甲○○被訴傷害乙案刑事部分時，將丙○○所提刑事
    附帶民事訴訟部分裁定移送該院民事庭審理，原審判命甲○
    ○應給付丙○○120萬8028元 (含醫藥費用8028元及精神慰
    撫金120萬元)及自起訴狀繕本最後送達之翌日即92年7月17
    日起至清償日止按年息5％計算之利息後，因誤認甲○○不
    得向本院上訴，且上訴利益未逾150萬元，而不得向最高法
    院上訴，丙○○乃持原判決及原審核發之判決確定證明書向
    甲○○強制執行完畢，本院既駁回甲○○此部分之上訴，復
    因上訴利益未逾150萬元，不得提起上訴，而告確定，自無
    宣告准免假執行之必要，原審駁回丙○○此部分假執行聲請
    之理由雖有不當，惟其結論並無不同，仍應予維持；至於丙
    ○○附帶上訴部分，既受敗訴判決，其假執行之聲請即失所
    附麗，應併予駁回。再者，丙○○所提擴張之訴，請求甲○
    ○賠償減少勞動能力損害部分，亦非正當，應予駁回。末查
    本件事證已臻明確，兩造其餘攻擊、防禦方法經逐一審酌後
    ，認與判決結果不生影響，無再論述之必要，附此敘明。
五、據上論結，本件甲○○之上訴、丙○○之附帶上訴及擴張之
    訴均為無理由，依民事訴訟法第449條第2項、第463條、第7
    8條判決如主文。
中    華    民    國    95    年    8    月    29    日
                    民事第十庭
                        審判長法  官  阮富枝
                              法  官  吳麗惠
                              法  官  黃豐澤
正本係照原本作成。
丙○○如不服本判決，應於收受送達後20日內向本院提出上訴書
狀，其未表明上訴理由者，應於提出上訴後20日內向本院補提理
由書狀（均須按他造當事人之人數附繕本）上訴時應提出委任律
師或具有律師資格之人之委任狀；委任有律師資格者，另應附具
律師資格證書及釋明委任人與受任人有民事訴訟法第466條之1第
1項但書或第2項（詳附註）所定關係之釋明文書影本。
中    華    民    國    95    年    8     月    30    日
                              書記官  廖艷莉
附註：
民事訴訟法第466條之1（第1項、第2項）：
對於第二審判決上訴，上訴人應委任律師為訴訟代理人。但上訴
人或其他法定代理人具有律師資格者，不在此限。
上訴人之配偶、三親等內之血親、二親等內之姻親，或上訴人為
法人、中央或地方機關時，其所屬專任人員具有律師資格並經法
院認為適當者，亦得為第三審訴訟代理人。


司法院資訊處製作；財團法人民間司法改革基金會備份。
